臺灣高雄地方法院民事裁定
111年度簡聲抗字第4號
抗  告  人  周韶華  
上列抗告人與相對人吳德忠間請求損害賠償事件，抗告人聲請法
官迴避，對於民國111年8月12日本院鳳山簡易庭111年度鳳簡聲
字第3號裁定不服，提起抗告，本院裁定如下：
    主  文
抗告駁回。
抗告程序費用新臺幣壹仟元由抗告人負擔。
    理  由
一、本件抗告人聲請及抗告意旨略以：
(一)抗告人與相對人間請求損害賠償事件（即本院111年度鳳訴
    字第2號，下稱系爭事件）承審法官於民國111年5月5日至聲
    請人所有之門牌號碼為高雄市○○區○○○路000號11樓房屋（下
    稱系爭房屋）進行勘驗時，先重複2次表示「你做這樣的裝
    修才新臺幣（下同）200萬元，真的很便宜，你實在賺到了
    」，又向相對人表示「自己的房子最近也需要裝修」並詢問
    相對人手機號碼，表示後續可方便聯絡，承審法官是預期邀
    約、還是對價期待？這樣的承審法官豈能公平審理系爭事件
    。
(二)又承審法官未詢問抗告人帶同到場之防水業者為證人，也未
    邀請土木技師公會派專人鑑定，卻逕指系爭房屋之浴室門檻
    下方壁癌對相對人表示「很可惜，你只要在浴室地板與浴室
    門框接縫處塗上矽利康就可以解決了」及「浴室防水沒做好
    ，只要矽利康塗一塗就好了」等語，並且強迫抗告人接受承
    審法官意見，則抗告人如何期待承審法官為公平之審判。再
    者，承審法官就浴室門檻之勘驗，僅在勘驗筆錄上記載「①
    浴室地板與浴室門框之間沒有施作矽利康黏膠」，並且表示
    「只要塗矽利康就好了」及「這樣還好啊，也沒怎樣，情況
    不嚴重」等語，顯見承審法官已認定系爭房屋浴室門檻發霉
    長壁癌係因沒有施作矽利康所致，嗣於抗告人提醒承審法官
    注意現場浴室門檻狀況已與抗告人自行修補前不同時，承審
    法官竟表示「我不要聽，我不要看，你再說，我要生氣了」
    等語，足見承審法官已然忘記抗告人於起訴狀所附之圖片及
    影音檔，未注意現場所見是抗告人已翻修、補強之結果，且
    承審法官應該拍攝浴室門檻下方照片，以證明浴室地磚下之
    防水工程並未施作完全，惟承審法官僅拍攝浴室地磚，卻未
    拍攝浴室門檻下方，足見承審法官亦未抓本件重點且就系爭
    事件之結論已有定見，又現場勘驗結束時，承審法官並未對
    抗告人偕同到場之防水業者為證人訊問，經抗告人提醒，承
    審法官始以證人身分訊問防水業者，則抗告人如何期盼能得
    到公平之審判。
(三)另經抗告人提醒，承審法官始以證人身分訊問防水業者，經
    證人詳述矽利康無法防水之緣由等語，惟勘驗筆錄卻僅簡略
    記載「沒有用，那是裡面的水滲出來的」，且未予抗告人就
    證人所述表示意見，卻記載抗告人對證人所述表示「沒有意
    見」，勘驗筆錄不但簡略記載證人所述、亦記載不實。此外
    ，111年4月13日之開庭筆錄記載漏未記載相對人陳述抗告人
    已經付清工程款項，如此重要事項，承審法官卻漏未記載，
    如何能謂承審法官可為公平公正之審判。
(四)抗告人因遵守勘驗現場視同開庭，不得錄音錄影而未全程錄
    音、錄影，惟在場的防水業者黃柏陞、房客張華健全程在旁
    一同聽見、看見，僅需傳喚證人即可釐清真相，原審未作相
    關調查，不傳喚證人，卻以抗告人未於聲請迴避之日起3日
    內，提出即時調查的證據，作為駁回聲請的理由，此舉實讓
    人民無所適從，爰提起抗告，聲請系爭事件承審法官迴避等
    語。
二、按法官有民事訴訟法第32條所定之情形而不自行迴避，或有
    第32條所定以外之情形，足認其執行職務有偏頗之虞者，當
    事人得聲請法官迴避，同法第33條第1項第1款、第2款固定
    有明文。惟所謂法官執行職務有偏頗之虞，係指法官對於訴
    訟標的有特別利害關係，或與當事人之一造有密切之交誼或
    嫌怨，或基於其他情形客觀上足疑其為不公平之審判者而言
    。若僅憑當事人之主觀臆測，或不滿意法官進行訴訟遲緩、
    曉諭發問態度欠佳，或認法官行使闡明權或指揮訴訟欠當，
    或法官就當事人聲明之證據不為調查，或法官就發現真實認
    有必要之證據依職權為調查或開示心證於己不利，則不得謂
    其有偏頗之虞（最高法102年度台抗字第865號、103年度台
    抗字第687號、109年度台抗字第890號裁定意旨參照）。是
    以，若法官僅於訴訟程序之指揮或容納當事人調查證據之聲
    請或其他類此情形，與當事人意見相左，尚不能認其有聲請
    迴避之原因。且此種迴避原因，依民事訴訟法第34條第1項
    、第2項、第284條之規定，應於3日內提出能即時調查之證
    據以釋明之（最高法院103年度台抗字第642號裁定意旨參照
    ）。
三、經查：
(一)抗告人稱系爭事件承審法官於111年5月5日至現場勘驗時表
    示自己的房子最近也需要裝修，並詢問相對人手機號碼，表
    示後續可方便聯絡之言行，已無法期待公平審理系爭事件等
    語，惟按民事訴訟法第116條第2項規定：「書狀內宜記載當
    事人、法定代理人或訴訟代理人之性別、出生年月日、職業
    、國民身分證號碼、營利事業統一編號、電話號碼及其他足
    資辨別之特徵。」，經查，抗告人於原審提出之起訴狀記載
    之相對人地址為高雄市○○區○○路○段000號6樓（見原審卷一
    第9頁），且原審於111年6月17日調取相對人戶籍資料查悉
    相對人當時戶籍設於高雄○○○○○○○○（見原審卷一第65頁），
    因而僅能依抗告人前揭書狀所記載相對人地址送達110年7月
    20日調解期日通知書，惟投遞至該址大樓管委會後，卻查無
    此人而退回調解通知書，此有本院送達證書暨公文封1份（
    見原審卷一第69至71頁）可考，嗣再經原審調取相對人戶籍
    資料查悉其於110年7月1日遷入高雄市○○區○○街000巷00號（
    見原審卷一第85頁），而更新相對人戶籍地址並各送達110
    年9月7日、110年10月13日、111年2月9日言詞辯論期日書予
    相對人，惟各該通知書均寄存在高雄市政府警察局三民第二
    分局陽明派出所，此有本院送達證書3紙（見原審卷一第95
    、109、155頁）在卷可考，且相對人於原審上開言詞辯論期
    日均未到庭（見原審卷一第97、113、157頁），嗣相對人於
    原審111年4月13日言詞辯論期日到庭辯論並否認抗告人之請
    求（見原審卷一第197頁），考之相對人於原審審理中從未
    提出書狀，更無記載電話號碼之聯絡資料，則原審於111年5
    月5日勘驗期日記載相對人之手機號碼在勘驗筆錄（見原審
    卷一第343頁證物袋勘驗筆錄原本第1頁），俾利審理程序之
    進行，自無不可，是抗告人以此推論承審法官係為邀約相對
    人為其整修房屋，始詢問相對人手機號碼云云，無從認定承
    審法官執行職務有偏頗之虞。
(二)又抗告人稱以承審法官在現場勘驗筆錄之記載及所言，足見
    承審法官已認定系爭房屋浴室門檻發霉長壁癌係因沒有施作
    矽利康所致，對系爭事件已有定見，且承審法官未注意現場
    浴室門檻狀況已與抗告人自行修補前不同，僅拍攝浴室地磚
    ，卻未拍攝浴室門檻下方，又經抗告人提醒後，才對抗告人
    偕同到場之防水業者為證人訊問，但對證人所述在勘驗筆錄
    之記載過於簡略，且未讓抗告人表示意見卻記載抗告人無意
    見等語，然承審法官分析利害關係，並就本案有關之事實之
    見解適度公開心證，有助於解決紛爭暨防止突襲，對抗告人
    而言，亦可藉此檢視其就系爭事件之勝敗機率，或衡量實體
    利益與程序利益之取捨，以及有無補強主張事實之必要，尚
    無不利益可言，況法官審理案件之心證、法律見解如何，與
    法官執行職務時有無偏頗之虞係屬二事，自不得指為有聲請
    迴避之原因；再者，承審法官於訴訟進行中之訴訟指揮、認
    定事實及證據調查取捨範疇，縱致當事人一造不利，仍不能
    認為係執行職務有偏頗之虞，抗告人於系爭事件提出關於證
    據調查與否之質疑，實為個人主觀臆測之詞，並非客觀上足
    疑承審法官有不公平審判之事由。
(三)另抗告人主張承審法官就抗告人偕同到場之防水業者為證人
    訊問，於勘驗筆錄僅簡略記載「沒有用，那是裡面的水滲出
    來的」，且未予抗告人就證人所述表示意見，卻記載抗告人
    對證人所述表示「沒有意見」，亦記載不實等語。惟按勘驗
    者，係指法官以其五官之感覺作用，直接親自體驗物體之性
    狀，從而認識一定人物事況性狀事實之存否為證據之調查證
    據行為，從而，勘驗筆錄乃法官就勘驗標的依其五官作用，
    觀察事實狀態之結果，故縱未逐字記載抗告人偕同到場之防
    水業者在現場之陳述，亦與勘驗筆錄之性質無違；至該次勘
    驗筆錄雖記載抗告人「沒有意見」，惟抗告人已自陳斯時承
    審法官未予抗告人就防水業者在現場之陳述表示意見，可見
    抗告人在勘驗現場時確未表示意見，則難認勘驗筆錄之記載
    不實，是尚無從以此認承審法官有何偏頗或偏頗之虞。至抗
    告人主張承審法官於111年4月13日之言詞辯論筆錄漏未記載
    相對人陳述抗告人已經付清工程款項之重要事項，進而質疑
    承審法官無法公平審判等語，然111年4月13日言詞辯論筆錄
    內容是否有誤，屬更正筆錄與否問題，核與承審法官執行職
    務有無偏頗之虞無涉，無從推認承審法官於本件審理有偏頗
    之情，抗告人此部分主張亦不可採。
(四)基上，經核抗告人所指承審法官前述情節，依上開說明，均
    涉及承審法官闡明方式、開示心證等指揮訴訟是否得宜之問
    題，乃抗告人主觀上對於承審法官指揮訴訟之感受臆測其執
    行職務有偏頗之虞，故本件客觀上尚非有何足令人疑其為不
    公平審判之情事，亦即，抗告人係就承審法官對於系爭事件
    相關程序之進行，未符期待，主觀上即揣測承審法官執行職
    務有偏頗之虞，但客觀情狀上，並無足疑該承審法官有為不
    公平之審判者，自不得據為聲請迴避之原因，因此，本院亦
    無調查系爭事件111年5月5日勘驗現場在場證人之必要，附
    此說明。是本件聲請於法不合，應予駁回。
四、綜上，抗告人主張之原因事實，並無客觀上得認承審法官承
    辦系爭事件有偏頗之虞。揆諸上揭說明，抗告人聲請法官迴
    避，不應准許。原審駁回抗告人所為法官迴避之聲請，所持
    理由雖與本院未盡相同，惟結論並無二致，仍應予維持。抗
    告意旨猶執陳詞指摘原裁定不當，聲明廢棄，為無理由，應
    予駁回。
五、據上論結，本件抗告為無理由，爰裁定如主文。
中　　華　　民　　國　　111 　年　　10　　月　　11　　日
                  民事第四庭  審判長法  官  王琁
　
                              法        官  徐彩芳
　
                              法        官  黃顗雯
以上正本係照原本作成。
本裁定不得抗告。　　　　　　　　　　　　　　　　　　
中　　華　　民　　國　　111 　年　　10　　月　　11　　日
                              書   記   官  江俐陵